【裁判字號】    92,交聲,535
【裁判日期】    920506
【裁判案由】    違反道路交通管理處罰條例聲明異議
【裁判全文】
臺灣臺北地方法院交通事件裁定          九十二年度交聲字第五三五號
    異  議  人
    即受處分人  甲○○
右列異議人即受處分人因違反道路交通管理處罰條例案件，對於台北市交通事件裁決
所九十二年四月十四日所為之處分（原處分：北市裁三字第駕裁二二—ＢＲ0000
000號），聲明異議，本院裁定如左：
    主      文
異議駁回。
    理      由
一、按在道路收費停車處所停車，不依規定繳費者，處新臺幣（下同）六百元以上一
    千二百元以下罰鍰，道路交通管理處罰條例第五十六條第一項第十一款定有明文
    。
二、本件異議人即受處分人甲○○於民國九十二年一月三十日下午十七時將高國斌所
    有車號ＢＹ—四九三二號自用小客車停放在高雄市○○○路所設置之道路收費停
    車處所停車，嗣未依規定繳費，經高雄市政府警察局交通大隊以上開自用小客車
    有右揭在道路收費停車處所停車不依規定繳費之違規事實，逕行掣發高雄市政府
    警察局九十二年三月四日高市警交大相字第ＢＲ0000000號舉發違反道路
    交通管理事件通知單予以舉發，將舉發通知單送達於上開自用小客車所有人高國
    斌後，受處分人於舉發通知單上所載應到案日期前向原處分機關提出申訴，並告
    知當時違規駕駛人即其本人之確實姓名及年籍，經原處分機關請原舉發機關調查
    結果，仍認上開被舉發自用小客車有於右揭路段停車不繳費之違規行為，原處分
    機關乃依道路交通管理處罰條例第五十六條第一項第十一款及違反道路交通管理
    事件統一裁罰基準表等規定，於九十二年四月十四日以北市裁三字第駕裁二二—
    ＢＲ0000000號裁決書從輕裁處受處分人罰鍰六百元。
三、聲明異議意旨否認有停車不繳費之違規事實，辯稱：伊從未見到該收費單據，亦
    無印象曾停車於上開地點，因而無從繳款，又受處分人平日在道路收費停車處所
    停車均依法繳費，可能是收費員未將單據訂好，以致收費單據遺失，伊未收到收
    費單據，始未據以繳費，況高雄市政府交通局提供之繳費語音查詢電話設計有瑕
    疵，要求伊輸入四碼（阿拉伯數字）車牌，但全省同號車牌何其多，伊聽了想睡
    覺，又無倒退功能，一不留神便要重頭再來，勞民傷財，實屬不便，若天天要打
    電話查詢，何須規定補繳單據，伊哪有美國時間天天打電話查詢，伊未收到補繳
    單始未繳費，並未違規云云。查：
（一）受處分人對於其駕駛上開自用小客車於右揭時地停放在道路收費停車處所等情
      自承不諱，而舉發機關管理員於受處分人右揭停放車輛時、地確已掣發收費單
      據，置於受處分人駕駛之自用小客車前雨刷上，且經管理員核對原登記車籍、
      廠牌確與右揭舉發通知單記載相符之事實，已經舉發機關查處明確，有高雄市
      政府交通局九十二年四月二日高市交二字第０九二０００四九二七號函在卷可
      稽，是異議人之上開汽車有於上揭時地停放在道路收費停車處所之事實。
（二）本件舉發機關所舉發交通管理處罰條例所列違規事實，本質上為行政處分，係
      公務員基於職務上權力，依法就特定具體事件所為具有公法上效果之單方行政
      行為，基於公務員為公法上行為具有公信力之原則，該行政處分當可被推定為
      真正，其據以依法處分之事實認定亦為真正無誤，此與民事訴訟法第三百五十
      五條第一項規定：「文書，依其程式及意旨得認作公文書者，推定其為真正」
      之情形相同，本此公信原則，乃立法者賦予行政機關制定違反道路交通事件統
      一裁罰標準及處理細則，以達其維護交通秩序、安全之行政目的，反之，若謂
      公務員一切行政行為均需預留證據以證明真實，則國家行政勢必窒礙難行，據
      此，刑事訴訟法就犯罪證據有關之規定凡與屬行政秩序罰之交通違規裁罰本質
      不合之部分，自不在準用之列，從而，受處分人既未就本件舉發機關之舉發有
      何錯誤提出相關證據以供調查，本院經查亦無任何證據足資證明本件有捏造事
      實違法取締之情事，本件舉發，自應受到合法、正確之推定；雖管理員掣發之
      停車繳費單不無為他人取走或其他原因致駕駛人未收受之可能，然高雄市路邊
      收費停車場於收費前均依法公告，並於道路兩端豎立收費之公告牌，故駕駛人
      停車既有利用公有收費停車場停車之事實，就應有繳費之認知，離場前未見補
      繳單應主動向停車管理處或管理員查詢補繳，舉手之勞即可免除上開未收受繳
      費單致遭罰鍰之風險，反之，若因而要求停車場收費單位不得僅以將繳費單置
      於汽車前雨刷的方式送達繳費單而須以郵送或其他較能確保駕駛人收受繳費單
      之方式為之，則耗費之交易顯屬較鉅，不符經濟效益，是依經濟分析學上「義
      務應由損害防免成本較低之一方負擔」之原則，要求駕駛人離場前若未見補繳
      單應主動向停車管理處或管理員查詢補繳，並無不當，況舉發機關亦提出電話
      語音查詢系統供駕駛人查詢，因而駕駛人並不得以未收受停車繳費單為由否定
      伊確有前開經舉發之違規事實，受處分人上開所辯，殊不足採，其在道路收費
      停車處所停車，不依規定繳費之違規行為，堪以認定。
四、綜上所述，受處分人確有前開違規行為，從而，原處分機關依道路交通管理處罰
    條例第五十六條第一項第十一款及違反道路交通管理事件統一裁罰基準表等規定
    ，於九十二年四月十四日以北市裁三字第駕裁二二—ＢＲ0000000號裁決
    書從輕裁處受處分人罰鍰六百元，尚無違誤，本件聲明異議並無理由，應予駁回
    。
據上論斷，應依道路交通案件處理辦法第十九條，裁定如主文。
中      華      民      國    九十二    年      五      月      六      日
                                    臺灣臺北地方法院交通法庭
                                        法  官  黃  雅  芬
右正本證明與原本無異。
如不服本裁定，應於送達後五日內向本院提出抗告狀。
                                        書記官  楊  麗  娟
中      華      民      國    九十二    年      五      月      八      日


司法院資訊處製作；財團法人民間司法改革基金會備份。
